臺灣板橋地方法院刑事判決　　　　　　　　　　　　　九十二年度自緝字第一九號
　　自　訴　人　乙○○
　　被　　　告　甲○○
右列被告因侵占案件，經自訴人提起自訴，本院判決如左：
    主  文
甲○○意圖為自己不法之所有，而侵占自己持有他人之物，處有期徒刑肆月，如易科
罰金，以佰元折算壹日。緩刑年。
    事  實
一、甲○○於民國九十一年六月一日，至臺北縣樹林市○○○段一一０號之二乙○○
    開設的計程車行營業處所，向乙○○承租車牌號碼２Ｂ─２９２號營業用自小客
    車一輛，雙方簽立租賃契約，約明租賃期間自九十一年六月一日起至同年十二月
    二日止，租金每日新台幣七百元，詎甲○○租用上開車輛後，於七月二十二日起
    ，即拒繳租金且不知去向，經乙○○以存證信函通知甲○○解除契約，並請甲○
    ○出面處理返還該車輛，甲○○始於同年八月間出面，並簽發一張發票日為九十
    一年八月十五日、面額二萬四千元之支票（下稱上開支票），約定用以繳付至九
    十一年八月二日止之租金，並繼續租用該車，甲○○於彼時起持有該車輛後，竟
    意圖為自己不法之所有，將其持有之該輛車輛侵占入己，繼續使用，而交付予乙
    ○○之上開支票屆期未獲兌現，亦不再給付租金，避不見面，致乙○○遍尋不著
    ，乙○○始發現上情。
二、案經自訴人乙○○向本院提起自訴。
    理  由
一、訊據被告甲○○對於其於右揭時、地向自訴人乙○○租用上開營業用自小客車未
    還，及自九十一年八月三日起即未再繳交租金之事實供承不諱，核與自訴人指述
    之情節相符，且有計程小客車租賃契約書、積欠租金暨罰款明細表各一紙在卷可
    稽。雖被告矢口否認有侵占之犯意，並辯稱：伊係因經濟狀況不佳，被房東趕而
    被迫搬家，所以讓自訴人找不到，伊原想開車賺錢還自訴人，但因伊駕駛該車途
    中與他輛車相撞發生車禍後，車輛毀損，就將該車勉強開回住家附近空地停放，
    不敢告訴自訴人云云，惟查：(1)被告係經本院依其戶籍地址及契約所載地址合法
    傳喚、拘提被告無著後，發布通緝，迄至九十二年四月二十四日始緝獲到案之事
    實，有送達回證、拘提報告書及通緝書在卷可憑，且被告於到案後經本院訊問時
    已坦承其並未居住在契約所載之住址而遷移他處等情屬實，又觀諸卷附被告與自
    訴人簽立之計程小客車租賃合約書第十一條已明文約定：「乙方（即被告）及連
    帶保證人所留之連絡地址，如有不實或變更而不通知甲方（即自訴人），則甲方
    將依意圖詐欺提起訴訟」等語，足見被告對其有主動通知自訴人其已變更地址之
    義務，知之甚明，且事實上其與自訴人聯絡並不困難，竟避不見面，亦不繳交租
    金，顯與常情有悖。而倘若被告有意繼續向自訴人承租上開車輛，自可出面向自
    訴人表明，縱其係被迫搬家而遷移，衡情亦無不能通知自訴人之情事，焉有避不
    見面並逃匿無蹤之理？況被告簽發交付予用以支付自九十一年七月十七日起至同
    年八月二日止租金之上開支票，屆期並未兌現，此有支票、退票理由單及玉山商
    業銀行土城分行函覆之被告支票帳戶退票紀錄表各一紙在卷可稽。被告明知其所
    簽發之支票並未兌現，卻不出面返還上開車輛而繼續使用，其辯稱其並無為自己
    不法所有之侵占意圖，孰能置信。(2)參以被告係於九十一年十一月十七日始發生
    車禍之事實，有台北縣警察局土城分局陳報道路交通事故案件檢核表、Ａ３類道
    路交通事故調查報告表、台北縣警察局土城分局道路交通事故當事人通訊資料表
    、Ａ３類道路交通事故談話紀錄表、補充資料表、手繪現場圖、酒精濃度測試表
    各一紙附卷可憑。顯見被告自從簽發支票繳付至九十一年八月二日之租金後，距
    發生車禍日，係有三個多月之久，則被告在發生車禍前，未繳付租金而繼續使用
    上開車輛多時，且在發生車禍後並未主動通知自訴人車輛因車禍已毀損乙事，反
    而任意將上開車輛棄置於空地，並迄至本院通緝被告到案後，始遲至九十二年五
    月十五日本院審理時當庭向自訴人告知曾發生車禍乙事，且這才返還上開車輛鑰
    匙及行車執照予自訴人。顯見被告並非係因發生車禍致無法將上開車輛返還自訴
    人，被告上開所辯係因車輛毀損而不敢告訴自訴人乙節，顯屬無據，要無可採。
    綜上所陳，被告有侵占之犯意甚明。本件事證已甚明確，被告犯行洵堪認定。
二、核被告意圖為自己不法之所有，而侵占自己持有他人之物，所為係犯刑法第三百
    三十五條第一項之罪。爰審酌被告生活狀況非佳、犯罪之動機、目的、手段、對
    自訴人所生財產上之損害金額、被告已與自訴人達成和解分期償付損失（有和解
    書一紙在卷可稽）及其犯罪後之態度等一切情狀，量處如主文所示之刑，並諭知
    易科罰金之折算標準，以資懲儆。又被告前未曾受有期徒刑以上刑之宣告，臺灣
    高等法院被告全國前案紀錄表及臺灣高等法院檢察署刑案錄簡覆表各一份附卷可
    稽，其因一時失慮，偶罹刑典，事後已與自訴人達成和解，經此刑之宣告後，應
    知警惕而無再犯之虞，本院因認暫不執行其刑為當，予以宣告緩刑三年，用啟自
    新。
據上論斷，應依刑事訴訟法第二百九十九條第一項前段，刑法第三百三十五條第一項
、第四十一條第一項前段、第七十四條第一款，罰金罰鍰提高標準條例第一條前段、
第二條，判決如主文。
中      華      民      國      九十三      年      一      月    八    日
                              臺灣板橋地方法院刑事第十庭
                                  審判長法  官  徐蘭萍
                                        法  官  林漢強
                                        法  官  林淑婷
右正本證明與原本無異
如不服本判決應於送達後十日內向本院提出上訴狀
                                  書記官        廖貞音
中      華      民      國      九十三      年      一      月    八    日
附錄本案論罪科刑法條全文：
刑法第三百三十五條第一項：意圖為自己或第三人不法之所有，而侵占自己持有他人
                          之物者，處五年以下有期徒刑、拘役或科或併科一千元
                          以下罰金。
                          前項之未遂犯罰之。
